臺灣彰化地方法院民事裁定　100年度消債抗字第1號
抗　告　人　遠東商業銀行股份有限公司
法定代理人　洪信德
相　對　人　吳芊芳原名吳淑茹.
代　理　人　蘇若龍律師
上列抗告人因消費者債務清理條例聲請更生事件，對於中華民國
99年12月7日本院99年度事聲字第83號裁定提起抗告，本院裁定
如下：
    主  文
抗告駁回。
抗告費用新臺幣壹仟元由抗告人負擔。
    理  由
一、抗告意旨略以：本件債權表中所列相對人對於債權人臺灣土
    地銀行（下稱土地銀行）之保證債務新台幣（下同）285,32
    8元及對債權人國泰世華商業銀行（下稱國泰世華銀行）之
    保證債務126,294元，抗告人雖無異議，但認須符合主債務
    已屆清償期且得請求卻仍未獲全體連帶債務人按期清償時，
    方得同按更生方案比例受償。蓋參酌銀行就消費性放款求償
    時，應先就主債務人進行求償，其求償不足部分得就一般保
    證人求償之，而由更生債權表上所記載保證債務之債務發生
    原因、債務人所負擔之清償義務性質等向度，均應具備上開
    條件而屬債權銀行與債務人間消費性放款債權之保證責任無
    疑。或有論者以為消費性放款可類推適用消費者債務清理條
    例第111條第2項「附期限之清算債權未到期者，於法院裁定
    開始清算程序時，視為已到期」之規定，然此規定特別規定
    於清算章節，於更生程序及總則章節則無規定，故就尚未屆
    清償期之附有保證責任之消費性放款債務，縱列於更生債權
    表內，既未向主債務人求償，亦應禁止債權銀行得向一般保
    證責任之債務人期前求償，否則有悖於先向主債務人求償之
    程序正義及保障一般保證責任人之意旨。又假設債權人所陳
    報之保證債權已屆清償期，但主債務人仍依消費性放款契約
    按期履行清償金額，則債權人所陳報尚未清償之債權金額，
    亦無有得同按更生方案比例受償之可能，因附條件之更生債
    權，仍應以條件成就之狀態始得主張同按更生方案比例受償
    。又參考美國立法例，清償期尚未屆至或得向一般保證人求
    償之條件成就前，若欲使債權人得按更生方案內容比例受領
    分配，均必須於特別法內明文規定始得為期前或條件成就前
    比例受償之結論，而我國消債條例既無明文，自應屬立法政
    策之特殊考量，而更生程序不同於清算，消債條例對兩種程
    序所為之不同規定，應不得任意類推適用。綜前所述，依本
    件保證債務債權人土地銀行、國泰世華銀行所陳報之債權，
    顯示僅有本金債權金額或僅有數日利息，則抗告人甚或大膽
    預測該保證債務若非尚未屆清償期，就是因保證債務之主債
    務人現仍依約按期清償，故此時縱保證債務人即本件債務人
    聲請更生，依上開說明，債權人並無同按更生方案比例受償
    之權利，抗告人認為該保證債權縱不予剔除於債權表外，但
    債權人不得主張已於法定期間內完成債權陳報，即可請求自
    始同受更生方案比例分配之權利，又該保證債權之陳報，在
    尚未得請求給付前，僅具有預告債務人與其他債權人將來或
    許有一筆得依更生方案清償條件請求比例分配之債權發生，
    不應自始即列入更生方案中與其他無擔保及無優先權債權人
    同受比例分配，為此請求廢棄原裁定等語。
二、經查：
（一）按債務人有薪資、執行業務所得或其他固定收入，法院認
      更生方案之條件公允者，得不經債權人會議可決，逕依債
      務人之聲請或依職權以裁定認可更生方案，消費者債務清
      理條例第64條第1項定有明文。所謂更生方案之條件「公
      允」，除考量清償總額已達債權總額相當成數外，亦應斟
      酌各債權人間之公平受償，及特定債權人依更生方案行使
      權利時，是否較他債權人受有不公平之限制。再按保證契
      約成立後，保證人就主債務人於保證契約約定期間內所生
      對於債權人之債務，均應代負履行之責任，即其債務始於
      保證契約成立之時，終於約定保證期間內主債務人對保證
      契約債權人之債務全部履行完畢為止（最高法院91年度台
      上字第1513號判決意旨參照）。故連帶保證契約成立時，
      連帶保證人即負連帶保證債務，僅其是否代負履行責任及
      應負之金額若干，繫於主債務人於清償期屆至時是否清償
      而定。又消費者債務清理條例第28條規定並未將連帶保證
      債務人排除於外，同條例第30條復規定：「數人就同一給
      付各負全部履行之責任者，其中一人或數人或其全體受法
      院開始更生或清算程序之裁定時，債權人得就其債權於裁
      定時之現存額，對各更生債務人或清算財團行使權利。」
      ，而債務人及其連帶保證人係就同一給付各負全部履行之
      責任，連帶保證人經法院裁定開始更生程序，債權人自得
      於連帶保證人之更生或清算程序中，就其債權於裁定時之
      現存額，對之行使權利並申報債權，故該債權應予列入債
      權表。則連帶保證之債權，既係得列入債權表「行使權利
      」之債權，依前說明，本諸公允之原則，即不應使其劣後
      於其他債權，或就其行使設有限制。
（二）又所謂連帶保證，係指保證人與主債務人就債務之履行，
      對於債權人各負全部給付之責任者而言，是連帶保證債務
      之債權人得「同時」或「先後」向保證人為全部給付之請
      求此就民法第272條第1項規定連帶債務之文義參照觀之甚
      明（最高法院45年臺上字第1426號判例、77年度臺上字第
      1772號判決意旨參照）。要之，借用人與連帶保證人僅係
      債務發生原因不同，前者係基於借用人與貸與人間消費借
      貸契約，後者係基於連帶保證人與債權人間保證契約發生
      ，然二者之責任實無軒輊，與一般連帶債務亦無不同，借
      用人與保證人同為連帶債務人之一，並無差別對待之必要
      。
（三）再更生方案履行期間，如主債務人同時繼續為清償，因清
      償係連帶債務絕對消滅事由（民法第274條規定參照），
      連帶保證債務與一般連帶債務、不真正連帶債務法律效果
      上並無不同，連帶保證債務人依更生方案所為之清償，仍
      應扣除主債務人已為之清償，並以更生方案所載清償比例
      為上限。連帶保證債務之債權人與更生方案他債權人相較
      ，受更生債務人所為清償數額，應等於或少於他債權人（
      主債務人清償後餘額已不及更生方案債務人應清償數額時
      ），自屬公允。反之，如主債務人完全無清償可能時，連
      帶保證債權實與一般債權無異，更不應就其債權之行使予
      以設限。
（四）揆諸前開說明，連帶保證人與消費借貸借用人，於法律上
      所負履行之責，尚屬無分軒輊，僅以債務內容為連帶保證
      債務，即予差別之受償限制，難認公允。抗告人主張保證
      債務債權人不得同按更生方案比例受償云云，洵屬無據。
三、本件相對人為土地銀行之連帶保證債務人（主債務人黃偉翔
    、黃雅庭）及為國泰世華銀行之連帶保證債務人（主債務人
    吳月美），並分別負欠土地銀行、國泰世華銀行連帶保證債
    務285,328元、126,294元等情，有上開銀行出具之陳報狀及
    檢附資料等件附卷可參，且為抗告人所不爭執，則土地銀行
    、國泰世華銀行對相對人既有連帶保證債權存在，依前所述
    ，該等債權自應列入更生程序之債權表並得公平行使權利。
    本院司法事務官於認可之更生清償分配表中，固將土地銀行
    、國泰世華銀行之連帶保證債權列入分配表中，惟於補充說
    明欄第1項記載「債權人臺灣土地銀行與國泰世華商業銀行
    就保證債權部分，需於更生履行期間內，主債務人不履行債
    務時始受分配」，依上說明，其就該等連帶保證債權所設限
    制，與各債權人間公平受償之公允原則即屬有違。準此，原
    裁定認保證債權人對更生債務人行使權利，無須受任何限制
    ，而裁定刪除上開補充說明欄第1項之記載，並駁回抗告人
    其餘異議，於法並無不合，抗告意旨指摘原裁定不當，求予
    廢棄，為無理由，應予駁回。
四、據上論結，本件抗告為無理由，爰依消費者債務清理條例第
    15條，民事訴訟法第495條之1第1項、第449條第1項、第95
    條、第78條，裁定如主文。
中    華    民    國    100    年    4    月    6    日
                   民事第三庭  審判長法  官  羅培昌
                                     法  官  林秉暉
                                     法  官  尚安雅
正本係照原本作成。
對本裁定除有涉及法律見解具有原則上之重要性者外，不得再為
抗告。
中    華    民    國    100    年    4    月    6    日
                                     書記官  陳文俊